【裁判字號】    92,上訴,179
【裁判日期】    920409
【裁判案由】    違反毒品危害防制條例
【裁判全文】
臺灣高等法院高雄分院刑事判決                    九十二年度上訴字第一七九號
    上  訴  人
    即  被  告  甲○○
    指定辯護人  本院公設辯護人
右上訴人因違反毒品危害防制條例案件，不服臺灣高雄地方法院九十一年度重訴字第
三一號中華民國九十一年十一月二十九日第一審判決（起訴案號：臺灣高雄地方法院
檢察署九十一年度偵字第五二九二號），提起上訴，本院判決如左：
      主  文
原判決撤銷。
甲○○共同運輸第一級毒品未遂，累犯，處有期徒刑玖年。
扣案之第一級毒品海洛因合計淨重參佰參拾玖點伍柒公克（包裝重共計拾點肆壹公克
）沒收銷燬之；黑色手提包壹個沒收。
      事  實
一、甲○○前曾於民國八十一年間因違反麻醉藥品管理條例及肅清煙毒條例案件，經
    法院各判處有期徒刑八月、三年二月，嗣合併定其應執行刑為有期徒刑三年七月
    ，於八十五年九月十七日（起訴書誤載為八十九年五月十七日）假釋期滿執行完
    畢，仍不知悔改。復與蘇國宴共同基於運輸第一級毒品海洛因之犯意，先由甲○
    ○與蘇國晏（現由臺灣高雄地方法院檢察署偵查中）二人，於九十年八月十八日
    前後，約定合資購買海洛因，以供自己吸食之用。即由蘇國晏於九十年八月二十
    五日十四時許，前往甲○○位在高雄市○○區○○路一○一巷十三號四樓之二住
    處，甲○○乃依約交付其應分擔之部分價款即新臺幣（下同）八萬元予蘇國晏，
    蘇國晏便於同日十八時許，連同其所應出資之部分，向不詳姓名者以五十萬元之
    價格，販入分裝成四包，合計淨重達三百三十九‧五七公克（包裝重共計十‧四
    一公克）之第一級毒品海洛因。甲○○及蘇國晏取得該海洛因後，旋由蘇國宴將
    上開海洛因裝入其所有之黑色手提包內，再將該手提包裝入紙袋內，交由甲○○
    攜帶，擬搭車自高雄運輸至台中。嗣於同年八月二十六日零時許，在高雄市○○
    區○○路與高速公路口車站候車處，為高雄市政府警察局保安大隊員警察覺其二
    人神色有異盤檢查獲，並於甲○○手持蘇國晏所有之黑色手提包內起獲上開第一
    級毒品海洛因、現金七十萬元及未扣案之金條一條等物，始查悉上情，甲○○因
    而運輸毒品未遂。
二、案經高雄市政府警察局刑警大隊移請臺灣高雄地方法院檢察署檢察官偵查起訴。
      理  由
一、訊據上訴人即被告甲○○，固坦承確有於右揭時地，與共同被告蘇國晏共同攜帶
    內裝有海洛因之黑色手提包，擬搭車自高雄至台中等情不諱，惟否認有共同運輸
    毒品之故意，辯稱：海洛因是蘇國宴去買的，我沒有與他共同出資合買，我於偵
    查中何以向檢察官坦承有出資八萬元與蘇國晏合資購買前開扣案之海洛因，係因
    在戒治時蘇國晏透過我的母親汪玉帶及哥哥王慶忠前來探視時轉達開庭時應如此
    陳述，始為不實之供詞，藉以分擔蘇國晏罪責，實則上揭經警查獲之海洛因是蘇
    國晏的，蘇國晏於九十年八月二十五日十四時許至高雄市○○區○○路一○一巷
    十三號四樓伊住處，之後蘇國晏便約於十八時許外出後回來。他說要到台中，因
    為我男朋友在台中，我說我也要去台中，我們二人即搭車欲前往台中，在前往搭
    車途中蘇國晏將黑色皮包置放在我所攜帶之紙袋內，我知道裏面放海洛因毒品，
    後來搭車時間到了，為了問車子何時到，我便順手提起紙袋，剛好警察來查獲云
    云。
二、惟查：
(一)、被告甲○○與共同被告蘇國晏經警查獲之過程，業據本案查獲員警周明岳到庭結
    證稱：伊於九十年八月二十六日凌晨零時許在高雄市○○區○○路及高速公路口
    執行巡邏勤務時，見被告甲○○與蘇國晏在車站旁邊的網咖附近等車，蘇國晏站
    在旁邊，甲○○也站著，伊看到他們的眼神慌張，就上前盤查，發現甲○○是通
    緝犯，另外請甲○○打開隨身攜帶的男用手提包，就發現本案的扣案海洛因，男
    用黑色手提包內有蘇國晏的證件，現金七十萬，金條一條等物（詳見原審法院九
    十一年九月二十日訊問筆錄），並有扣案之黑色手提包一個、第一級毒品海洛因
    四包及現金七十萬元扣案可供佐證。而上開扣案之白色粉末四包經送鑑驗結果，
    認係合計淨重三三九‧五七公克（包裝重十‧四一公克）之第一級毒品海洛因，
    亦有法務部調查局所出具之000000000號鑑定通知書一份附卷可稽，故
    上開事實堪予認定。
(二)、嗣被告甲○○於經警查獲時，起初雖否認其知悉所提紙袋內置放之黑色手提包內
    有海洛因一情，此觀諸警訊及偵查中初訊筆錄自明。惟其嗣於偵查中供稱：伊約
    於九十年八月二十五日前一週撥打蘇國晏行動電話聯絡要購買毒品，伊當時說好
    出八萬元，由蘇國晏去購買，伊所出的八萬元來源一部分是上班存的，部分是跟
    母親拿的，部分是向朋友借的，後來在八月二十五日下午交付八萬元予蘇國晏，
    伊有看到蘇國晏把合資購得之海洛因及錢放進黑色手提包內等語（詳見九十年度
    偵字第一七五三○號偵查卷第四十六頁，九十一年度偵字第五二九二號偵查卷第
    五十三頁、第五十四頁）。再被告甲○○與共同被告蘇國晏僅因吸毒關係結識一
    年餘，交情普通，業據其於原審法院審理時直承非虛，被告有無必要僅為一交情
    非深之友人分擔部分罪責，故意乖違事實，致使己身須接受重刑處罰之虞？以通
    常具有一般知識經驗者之判斷，已屬罕見之舉措，故被告於嗣後偵查中之自白應
    屬可採。再原審法院循其上開辯詞調取被告在臺灣台中女子戒治所戒治期間之接
    見錄音帶，已因被告並非特殊之收容人，致其所使用之錄音帶重覆使用之結果，
    無法調取，惟被告母親汪玉帶及哥哥王慶忠確曾於九十年十月二十五日被告第一
    次向檢察官自白前，即同年十月九日及十月十九日，前往探視等事實，此有該戒
    治所中女戒和戒字第○九一○○○一五七三號函及附件之接見明細表在卷可稽。
    然被告之母親及哥哥明知蘇國晏僅為被告之普通朋友，有無可能僅圖被告為某一
    普通朋友分擔罪責，致與其等具有骨肉至親之被告受有刑事追訴處罰之危險，反
    不預促其適時防衛自己之合法權利，顯與常情不符。
(三)、準此，細觀被告甲○○檢附其哥哥王慶忠所致發之信函內容，字裡行間強烈期望
    被告據實陳述莫遭他人利用之意，此有該信函存卷可參，顯現被告前揭有關證人
    王慶忠於探視伊時囑託在開庭時陳述與蘇國晏合資販入上開扣案之第一級毒品海
    洛因云云，殊屬無據。又證人汪玉帶雖於原審法院審理中到庭證稱確有前往探視
    被告，且有轉達被告合資購買毒品事宜云云，並於本院調查中到庭證稱：「蘇仔
    的太太到我高樹的家，叫我去跟被告面會，要她說是他們四人一起合買的，：：
    ，說這樣罪會比較輕，所以我才照他的話向被告講」等語，惟另考諸其所述：會
    面目的是蘇國晏的太太叫伊去的，當時不知被告在台中執行，探視時並沒有談到
    一個人出資多少錢云云，顯與被告就此部分之供述相異，如被告所述串證之語屬
    實，渠等焉有就出資金額之串證內容及過程，出現彼此歧異之理，可見被告嗣後
    改稱係因汪玉帶及王慶忠傳達合資購買等語後，始於嗣後之偵查中為不實陳述云
    云，洵屬卸責之詞，不足採信。
(四)、被告甲○○既於經警查獲時持有前開屬於共同被告蘇國晏所有之黑色手提包，則
    其內所置放第一級毒品海洛因之來源及被告持有之原因為何，業據共同被告蘇國
    晏於偵查中供稱：伊於九十年八月二十五日十八時許在高雄市○○區○○路一○
    一巷十三號四樓將十二萬元交給一位綽號「阿明」之人，以五十萬元之代價購得
    ，甲○○出資八萬元，黑色手提包是由甲○○向伊借去提，因甲○○可信度高，
    所以伊同意讓甲○○提等語（詳見九十一年度偵字第五二五二號偵查卷第四十二
    頁），核與前開被告自白出資八萬元購買，及經警查獲時之情狀相符，徵諸扣案
    之海洛因數量甚鉅，且黑色手提包內之現金七十萬元、金條等物均價值不菲，苟
    被告與內裝物品無共有權能，共同被告蘇國晏亦無安心交付予其持有保管之理，
    彰顯被告於偵查中供承出資八萬元與共同被告蘇國晏購買第一級毒品海洛因等情
    ，洵屬有據，自堪採信。
(五)、被告甲○○與共同被告蘇國晏既有共同以五十萬元價格出資購買第一級毒品海洛
    因之事實，且被告亦不否認要與蘇國宴共同搭車至台中，再參酌以共同被告蘇國
    晏於偵查中供陳：有二包海洛因被告甲○○要送去台中分等語（詳見九十年偵字
    第一六一一二號偵查卷第四十二頁、第四十六頁），核與被告甲○○於偵查中所
    述：伊與共同被告蘇國晏帶海洛因去台中要分配之語（詳見九十一年度偵字第五
    二九二號偵查卷第五十四頁）相符，旁徵被告與蘇國晏被查獲持有大量海洛因之
    地點，係屬公眾搭乘長途車輛之處，足證渠等確有著手於運輸第一級毒品海洛因
    欲前往台中，惟因警查獲而未遂之事實，至為灼然。故被告上開辯詞，顯係卸責
    之語，不足採信。
(六)、被告甲○○於原審之選任辯護人請求鑑驗黑色手提包上之指紋，藉以調查被告甲
    ○○有無觸及該手提包之開關處，以明瞭被告是否知悉共同被告蘇國晏已將海洛
    因置放其內部分，因被告甲○○對於確係知悉黑色手提包內所裝之物為海洛因，
    及何以攜帶至台中之動機、目的，均已供述明確，從而此部分已無調查之必要，
    併此敘明。被告於本院調查中另請求傳訊證人王慶忠出庭作證，惟被告確有運輸
    毒品未遂之犯行，亦如前述，此部份亦無傳訊之必要。故本案事證已臻明確，被
    告甲○○之犯行堪以認定。
三、按運輸之罪，不以運輸他人之毒品為限，即運輸自己之毒品亦可成立該罪（最高
    法院八十六年台上字第五六四六號判決參照）。核被告甲○○與共同被告蘇國晏
    共同販入前開扣案之第一級毒品海洛因後，欲運往台中地區而未遂之所為，係犯
    毒品危害防制條例第四條第五項、第一項之運輸第一級毒品未遂罪。被告甲○○
    與共同被告蘇國晏就上開犯行，有犯意聯絡及行為分擔，皆為共同正犯。被告前
    曾於八十一年間因違反麻醉藥品管理條例及肅清煙毒條例案件，經法院各判處有
    期徒刑八月、三年二月，嗣合併定其應執行刑為有期徒刑三年七月，於八十五年
    九月十七日（起訴書誤載為八十九年五月十七日）執行完畢，此有臺灣高雄地方
    法院檢察署刑案資料查註紀錄表在卷足按，其於有期徒刑之執行完畢後五年內再
    犯本件最重本刑為有期徒刑以上之刑之罪，為累犯，依刑法第四十七條、第六十
    四條第一項及六十五條第一項之規定，除就死刑、無期徒刑之法定刑不得加重外
    ，餘罰金刑部分則加重其刑。被告已著手於運輸毒品犯罪之實行而未遂，併依刑
    法第二十六條前段之規定減輕其刑。被告行為有加重減輕事由，應予先加重後減
    輕之。
四、原審據以論罪科刑，固非無見，惟並無證據足以證明被告共同購買該海洛因，係
    基於販賣牟利之意圖而購入，亦即並無證據足以證明被告有販賣第一級毒品（或
    意圖販賣而持有第一級毒品）之犯行，詳如後述。原判決認被告另涉犯販賣第一
    級毒品罪，而變更檢察官起訴所引用之法條（意圖販賣而持有第一級毒品罪），
    尚有未洽。被告上訴意旨，仍執前詞，否認犯罪，指摘原判決不當，雖無理由，
    但原判決既有上開可議之處，自仍應由本院將原判決撤銷改判。爰審酌被告所運
    輸之毒品淨重達三百餘公克，情節非輕；惟觀諸被告於本案偵查中主動供述其參
    與之具體情節，使偵查、審判機關得循其供詞釐清大部分事實，而與一昧卸責脫
    罪之情有別，尚見其有反省檢討之意，故公訴意旨認被告毫無悔意，而請求量處
    被告有期徒刑十二年，尚有未合等一切情狀，量處如主文第二項所示之刑。扣案
    之第一級毒品海洛因四包合計淨重三三九‧五七公克（包裝重十‧四一公克），
    應依毒品危害防制條例第十八條第一項前段之規定，併予宣告沒收銷燬之。而扣
    案之黑色手提包一個，係共同被告蘇國晏所有，用以供置放上開第一級毒品海洛
    因運輸所用之物，業據其供承在卷，爰併依同條例第十九條第一項前段之規定宣
    告沒收。至於扣案之七十萬元，並無積極證據足以證明係被告甲○○等人共同供
    犯罪所用或因犯罪所得之物；另上開第一級毒品海洛因經鑑驗耗損部分，業已滅
    失，故本院均不併予宣告沒收，附此敘明。
五、公訴意旨另略以：甲○○另與蘇國晏（現由臺灣高雄地方法院檢察署偵查中）共
    同基於事前犯意之聯絡，二人意圖販賣海洛因，由蘇國晏自台中南下高雄，於九
    十年八月二十五日不詳時間向不詳姓名之人購買海洛因，合計淨重達三百三十九
    ‧五七公克，純度七十三點二六，塊狀。嗣於同年八月二十六日零時許，在高雄
    市○○區○○路與高速公路口車站候車處，為高雄市政府警察局保安大隊員警當
    場查獲，認甲○○另涉犯毒品危害防制條例第五條第一項之意圖販賣而持有第一
    級毒品罪嫌云云。訊據被告甲○○矢口否認有上開犯行，辯稱：海洛因是蘇國宴
    去買的，我沒有與他共同出資合買，也未持有該海洛因等語。經查被告確有共同
    購買扣案之第一級毒品海洛因，亦確實知情而持有該海洛因，已如前述，被告此
    部份所辯固不足採信。惟查被告甲○○始終否認有意圖販賣而持有該第一級毒品
    ，亦始終否認有意圖販賣而購入該第一級毒品之犯行，其於檢察官偵查中坦承共
    同出資購入海洛因時，亦表示係供自己施打之用。另共同被告蘇國宴於警訊、偵
    查中亦均表示扣案之海洛因是供其等施用毒品所用，均未供承有販賣營利之意圖
    。而被告甲○○、蘇國宴亦確實有施用毒品之行為，有甲○○及蘇國宴之尿液檢
    驗成績書一份，以及甲○○及蘇國宴之前科表各一份附卷可稽，則其等所辯購入
    該海洛因之用途，係供自己吸食、施打之用，核與常情無違。更何況因目前買賣
    毒品係屬犯罪之行為，如為避免遭查緝，一次購入較大量之海洛因以供自己長時
    間吸食之用，亦有可能。不能僅憑被告購入淨重達三三九‧五七公克海洛因，遽
    認被告購入之目的即為供販賣牟利之用。被告此部份被訴犯罪，尚屬不能證明。
    因依公訴意旨所載，此部份與前開運輸第一級毒品未遂有罪部分有方法結果之牽
    連關係，為裁判上一罪，此部份爰不另為無罪之諭知。
據上論結，應依刑事訴訟法第三百六十九條第一項前段、第三百六十四條、第二百九
十九條第一項前段，毒品危害防制條例第四條第一項、第五項、第十八條第一項、第
十九條第一項，刑法第十一條、第二十八條、第二十六條前段、第四十七條、判決如
主文。
本案經檢察官王登榮到庭執行職務。
中      華      民      國      九十二      年    四      月    九      日
                              臺灣高等法院高雄分院刑事第九庭
                                  審判長法官  張明松
                                        法官  張盛喜
                    法官  任森銓
右正本證明與原本無異。
如不服本判決應於收受本判決後十日內向本院提出上訴書狀，其未述上訴理由者，
並得於提起上訴後十日內向本院補提理由書狀（均須按他造當事人之人數附繕本)「
切勿逕送上級法院」。
                                      書記官  施耀程
中    華    民    國     九十二     年       四       月     十一       日
附錄：本判決論罪科刑適用法條：
毒品危害防制條例第四條
製造、運輸、販賣第一級品者，處死刑或無期徒刑；處無期徒刑者，得併科新台幣一
千萬元以下罰金。
製造、運輸、販賣第二級毒品者，處無期徒刑或七年以上有期徒刑，得併科新台幣七
百萬元以下罰金。
製造、運輸、販賣第三級毒品者，處五年以上有期徒刑，得併科新台幣五百萬元以下
罰金。
製造、運輸、販賣專供製造或施用毒品之器具者，處一年以上七年以下有期徒刑，得
併科新台幣一百萬元以下罰金。
前四項之未遂犯罰之。
                                                                        Ｆ


司法院資訊處製作；財團法人民間司法改革基金會備份。
